臺灣高等法院刑事判決　　　　　　　　　　　　　九十二年度上訴字第四○七一號
　　上　訴　人
　　即　被　告　丙○○
　　指定辯護人　本院公設辯護人甲○○
右上訴人因竊盜等案件，不服臺灣桃園地方法院九十二年度訴字第九一八號，中華民
國九十二年八月二十九日第一審判決（起訴案號：臺灣桃園地方法院檢察署九十二年
度偵字第九一九八號），提起上訴，本院判決如左：
    主  文
原判決撤銷。
丙○○連續竊盜，處有期徒刑伍月，如易科罰金，以佰元折算壹日。
    事  實
一、丙○○基於概括之犯意，意圖為自己不法之所有，連續為下列竊盜行為：(一)於民
    國九十二年五月二十六日中午十二時許，在桃園縣大溪鎮慈湖新村一號後面之空
    地，見蔡忠憲所有之車牌號碼ＨＵＢ─八三八號重型機車停放於該處，機車鑰匙
    並未取下，趁機竊取之，得手後供己使用。(二)同日下午二時許，丙○○騎乘該竊
    得之機車，行經桃園縣大溪鎮南興九號乙○○經營鐵工店舖時，見店內無人，且
    地上置有變頻式氬焊機一台，侵入店舖竊取該變頻式氬焊機（侵入建築物部分未
    據告訴），得手後為乙○○發覺，丙○○逃離，在桃園縣大溪鎮○○○○○道附
    近田地中被乙○○追及，並為據報到場之警員查獲。
二、案經桃園縣政府警察局大溪分局報請臺灣桃園地方法院檢察署檢察官偵查起訴。
    理  由
一、上訴人即被告丙○○於本院未到庭陳述上訴理由及為辯解，其於原審法院對於右
    揭時、地先後竊取蔡忠憲之機車及乙○○之變頻式氬焊機之事實，均坦承不諱。
    核與被害人蔡忠憲、乙○○所述被害情節均相符合，並有車號ＨＵＢ─八三八號
    車籍作業系統查詢認可資料、現場照片四幀、贓物認領保管單二紙及鑰匙一支扣
    案可佐。被告事證明確，犯行洵堪認定，應予依法論科。
二、核被告所為，係犯刑法第三百二十條第一項之竊盜罪。其先後二次竊盜犯行，相
    隔僅二小時，時間緊接，且均趁人不注意竊取財物，方法相同，顯係基於概括之
    犯意，反覆為之，應論以連續犯，並加重其刑。公訴意旨雖認被告竊取乙○○之
    變頻式氬焊機得手後，為乙○○發覺，被告逃離現場，經乙○○追躡，被告為脫
    免逮捕而對於乙○○揮舞手、腳之強暴行為，因認被告另涉犯準強盜罪嫌。惟按
    「刑法第三百二十九條之強暴脅迫，以當場實施者為限，如在脫離犯罪場所或追
    捕者之視線以後，基於別種事實而實施時，則雖意在防護贓物或脫免逮捕，亦不
    過為另犯他罪之原因，與前之竊盜或搶奪行為無關，自不能適用該條以強盜論。
    」（最高法院二十八年非字第四十三號判例意旨參照）；又「刑法第三百二十九
    條之準強盜罪，係以竊盜或搶奪，因防護贓物，脫免逮捕或湮滅罪證，而當場施
    以強暴脅迫者為構成要件。而所謂強暴，謂直接或間接對於人之身體施以暴力，
    壓制被害人之抗拒，或使被害人處於不能抗拒之狀態。」（最高法院八十二年度
    台上字第三八四二號判決意旨參照）。被告始終堅決否認有對乙○○施強暴之行
    為，辯稱：係要騎乙○○機車欲返家請其父母出面解決，惟乙○○不允而手抓機
    車不放，致伊人車倒地，並無推打腳踢乙○○之行為等語。而乙○○於原審證稱
    ：「那天我在樓上，聽到樓下有聲音，我下樓查看，看到被告拿一台變頻式氬焊
    機要走出門外，我說你幹什麼，他說我要向你借東西，我說我不認識你，你又沒
    有問我，怎麼借東西。之後，他向我說對不起，同時把他手上的變頻式氬焊機放
    下來，他求我放他一馬，他願意賠償我，他說要回去跟他家人與我說。我看到機
    車在他旁邊，且還發動，所以我把機車鑰匙拔掉，他就慢慢走，往員樹林方向走
    ，我發現不對勁，我不認識他不知道他住那裡，怕他走掉找不到人。後來我騎機
    車追他，他跑到田裡藏起來，他藏起來，我看不到他，我繞了好幾圈後有別人發
    現他在那裡，我將機車停在路旁，到田裡去追他，他就跑到路上，要騎我的機車
    ，我從機車後面拉他，我們互相堅持，當時他沒有打我，只是要將我推走，是因
    為我在後面拉住他的機車」、「（拉扯地點距離你家多遠？）二、三百公尺」、
    「（被告跑多遠後就消失，你就看不到他？）我住處前方約五十公尺有個轉彎，
    當他跑到那邊我就看不到他，我過去之後就開始找他」（見原審卷第二十七頁、
    第二十八頁）。是被告竊盜後，已逃離犯罪場所，且已脫離乙○○之追躡後，經
    乙○○多方尋找，始在田間尋獲等情，應可確定。依前開最高法院判例意旨，即
    與刑法第三百二十九條之當場要件不合。又被告僅欲擺脫乙○○拉住其機車，而
    將乙○○之雙手推開，並無對其身體施以暴力壓制抗拒，亦與施強暴之要件不合
    ，尚難構成準強盜之犯行（此部分原審已認定不構成準強盜罪，檢察官折服並未
    上訴）。惟被告被訴竊盜之基本事實既屬同一，起訴法條應予變更。
三、原審對被告為有罪科刑之判決，固非無見。惟查：(一)被告二次竊盜犯行，係屬連
    續犯，原審誤為數罪併罰，尚有未洽。(二)原審變更檢察官之起訴法條，但據上論
    斷欄，漏未引用刑事訴訟法第三百條，亦有未合，而無可維持。被告具狀上訴，
    未附具理由，又未到庭陳述，僅空言爭執不服原判決，自認其無理由。惟原判決
    既有可議，應由本院將之撤銷改判。審酌被告年輕力壯，二次竊取他人之物，犯
    罪所生之危害，犯罪後尚能坦承犯行，知所悔悟等一切情狀，量處如主文第二項
    所示之刑，並諭知易科罰金之折算標準，以示懲儆。扣案鑰匙一支，為被害人蔡
    忠憲所有，應發還被害人，不得諭知沒收，併此敘明。
四、被告經合法傳喚，無正當理由未到庭，爰不待其到庭陳述，逕行判決。
五、據上論斷，應依刑事訴訟法第三百六十九條第一項前段、第三百六十四條、第三
    百七十一條、第二百九十九條第一項前段、第三百條、刑法第五十六條、第三百
    二十條第一項、第四十一條第一項前段、罰金罰鍰提高標準條例第一條前段、第
    二條，判決如主文。
本案經檢察官鄭富銘到庭執行職務。
中　　　華　　　民　　　國　　九十三　　年　　　二　　　月　　 十八 　　日
                            臺灣高等法院刑事第二十庭
                                審判長法  官  洪　政　雄
                                      法  官　鄧　振　球
                                      法  官　趙　功　恆
右正本證明與原本無異。
檢察官如不服本判決，應於收受送達後十日內向本院提出上訴書狀，其未敘述上訴之
理由者並得於提起上訴後十日內向本院補提理由書（均須按他造當事人之人數附繕本
）。
被告不得上訴。
                                      書記官　孫　佩　琳
中　　　華　　　民　　　國　　九十三　　年　　　二　　　月　　 十八 　　日
附錄：本案論罪科刑法條全文
刑法第三百二十條第一項
意圖為自己或第三人不法之所有，而竊取他人之動產者，為竊盜罪，處五年以下有期
徒刑、拘役或五百元以下罰金。
